【裁判字號】    97,聲判,112
【裁判日期】    970729
【裁判案由】    聲請交付審判
【裁判全文】
臺灣臺北地方法院刑事裁定             97年度聲判字第112號
聲  請  人  甲○○
代  理  人  黃安然律師
被      告  丙○○    61歲.
            乙○○○
上列聲請人因告訴被告偽造文書案件，不服臺灣高等法院檢察署
檢察長駁回再議之處分（臺灣高等法院檢察署九十七年度上聲議
字第一八三六號），聲請交付審判，本院裁定如下：
    主  文
聲請駁回。
    理  由
一、按告訴人不服上級法院檢察署檢察長或檢察總長認再議為無
    理由而駁回之處分者，得於接受處分書後十日內委任律師提
    出理由狀，向該管第一審法院聲請交付審判；法院認為交付
    審判之聲請不合法或無理由者，應駁回之，刑事訴訟法第二
    百五十八條之一、第二百五十八條之三第二項前段分別定有
    明文。次按新修正刑事訴訟法第二百五十八條之一規定告訴
    人得向法院聲請交付審判，係新增對於「檢察官不起訴或緩
    起訴裁量權」制衡之一種外部監督機制，法院僅就檢察官所
    為不起訴或緩起訴之處分是否正確加以審查，以防止檢察機
    關濫權，依此立法精神，同法第二百五十八條第三項規定法
    院審查聲請交付審判案件時「得為必要之調查」，其調查證
    據之範圍，自應以偵查中曾顯現之證據為限；而同法第二百
    六十條對於不起訴處分已確定或緩起訴處分期滿未經撤銷者
    得再行起訴之規定，其立法理由說明該條所謂不起訴處分已
    確定者，包括「聲請法院交付審判復經駁回者」之情形在內
    ，是前述「得為必要之調查」，其調查證據範圍，更應以偵
    查中曾顯現之證據為限，不得就告訴人新提出之證據再為調
    查，亦不得蒐集偵查卷以外之證據，否則，將與刑事訴訟法
    第二百六十條之再行起訴規定，混淆不清，亦將使法院兼任
    檢察官而有回復「糾問制度」之虞；且法院裁定交付審判，
    即如同檢察官提起公訴使案件進入審判程序，是法院裁定交
    付審判之前提，必須偵查卷內所存證據已符合刑事訴訟法第
    二百五十一條第一項規定「足認被告有犯罪嫌疑」檢察官應
    提起公訴之情形，亦即該案件已經跨越起訴門檻，否則，縱
    或法院對於檢察官所認定之基礎事實有不同判斷，但如該案
    件仍須另行蒐證偵查始能判斷應否交付審判者，因交付審判
    審查制度並無如同再議救濟制度得為發回原檢察官續行偵查
    之設計，法院仍應依同法第二百五十八條之三第二項前段規
    定，以聲請無理由裁定駁回，合先敘明。
二、聲請人原告訴意旨略以：被告丙○○基於偽造私文書之犯意
    ，於民國八十七年二月五日前不詳時間偽造清明公祖業處理
    委員會七十二年第一次委員會於七十二年四月五日中午十二
    時在臺北市悅賓樓之會議記錄、七十二年四月十九日下午三
    時之七十二年第三次委員會會議記錄，及七十三年十月二十
    七日九時之七十三年第一次會議記錄，再與被告乙○○○基
    於行使偽造私文書之犯意聯絡，於八十七年二月五日作為附
    件呈報至臺灣高等法院八十六年度重上字第一七五號民事案
    件作為證據，因認被告均涉犯刑法第二百十六條、第二百十
    條之行使偽造私文書罪嫌等語。案經臺灣臺北地方法院檢察
    署檢察官偵查結果，認本件追訴權時效已經完成，且被告二
    人犯罪嫌疑不足，於九十七年二月二十九日以九十七年度偵
    字第三三八二號為不起訴處分，告訴人不服，聲請再議，臺
    灣高等法院檢察署檢察長於九十七年四月九日以九十七年度
    上聲議字第一八三六號，為駁回再議之處分，聲請人不服，
    提出本件聲請。聲請意旨略如附件交付審判聲請書所載。
三、本院之判斷：
  (一)被告丙○○固坦承上述三份會議記錄係其所記載、整理而成
    （他字卷第六八、六九頁），惟否認有何偽造文書犯行，辯
    稱：會議記錄都是針對開會內容記載等語。被告乙○○○則
    辯稱：上開會議紀錄係向王傳祺索取後陳報法院等語。
  (二)依上開會議記錄所示開會日期，距今已約二十三年餘或二十
    五年餘，其上所記載之出席者，部分已經逝世、年邁或不知
    去向（見偵卷第五頁被告丙○○及聲請人之陳述），則本案
    蒐集及調查證據已有相當困難。
  (三)證人王振來（七十二年四月五日會議記錄名列出席人）於偵
    查中證稱：七十二年四月五日有在臺北市悅賓樓開會，有簽
    到，當天開會主席是王民寧，有推選召集委員處理祭祀公業
    的事，每房推選一、二位，召集委員選甲○○等語（偵字卷
    第六頁）。是聲請人主張，王民寧當日並未出席會議，而係
    由王益擔任主席，該會議記錄內容不實云云，已難採信。
  (四)至於上述七十二年四月十九日、七十三年十月二十七日會議
    記錄，內載由聲請人擔任主席之情節，固為聲請人所否認，
    惟查，證人王振來既證稱有推選聲請人擔任召集委員，則七
    十二年四月五日以後之會議，由聲請人擔任主席之事實，並
    非全無依據可循。況聲請人關於被告丙○○偽造七十二年四
    月五日會議記錄之指訴並非可採，業如前述，則聲請人之其
    餘告訴內容是否可信，亦值懷疑。
  (五)本案既無證據證明該等會議記錄係屬偽造，且該等會議記錄
    係由被告丙○○製作，被告乙○○○亦辯稱：上開會議紀錄
    係向王傳祺索取後陳報法院等語，則既無證據證明乙○○○
    參與該等會議記錄之製作，聲請人僅以乙○○○將該等會議
    紀錄呈報法院，而認被告乙○○○涉犯偽造文書罪嫌云云，
    亦屬臆測，而嫌率斷。
  (六)此外，本院復查無其他卷存積極證據足認被告二人涉犯聲請
    人所指偽造文書犯嫌，其二人犯罪嫌疑不足。檢察官對其二
    人為不起訴處分，並駁回再議聲請，其中關於追訴權時效完
    成之部分，雖漏未審酌聲請人關於被告八十七年二月五日行
    使偽造私文書之主張，及聲請人係於九十六年十二月十二日
    提出告訴之事實，而難認為正確，惟關於犯罪嫌疑不足之部
    分，仍核無不合，聲請人聲請交付審判，為無理由，應予駁
    回。
據上論斷，應依刑事訴訟法二百五十八條之三第二項前段，裁定
如主文。
中    華    民    國  九十七  年    七    月  二十九  日
            刑事第五庭    審判長法  官  黃程暉
                                法  官  賴秀蘭
                                法  官  高偉文
以上正本證明與原本無異。
本裁定不得抗告。
                                書記官  張華瓊
中    華    民    國  九十七  年    七    月  二十九  日


司法院資訊處製作；財團法人民間司法改革基金會備份。
